【裁判字號】    97,上,81
【裁判日期】    980224
【裁判案由】    履行契約
【裁判全文】
臺灣高等法院民事判決                    97年度上字第81號
上  訴  人  戊○○
訴訟代理人  張金盛律師
被 上訴 人  甲○○
訴訟代理人  余鐘柳律師
被 上訴 人  丁○○
            丙○○
            乙○○
上列當事人間請求履行契約事件，上訴人對於中華民國96年11月
30日台灣士林地方法院95年度訴字第 836號第一審判決提起上訴
，經本院於98年 2月10日言詞辯論終結，判決如下：
    主      文
上訴駁回。
第二審訴訟費用由上訴人負擔。
    事實及理由
一、本件被上訴人丁○○、丙○○、乙○○均未於言詞辯論期日
    到場，核無民事訴訟法第386條所列各款情形，爰依上訴人
    之聲請，由其一造辯論而為判決，合先敘明。
二、本件上訴人聲明求為判決：(一)原判決廢棄。(二)被上訴人丁○
    ○、丙○○、乙○○應將如原判決附表所示土地所有權應有
    部分移轉登記予被上訴人甲○○，再由被上訴人甲○○將上
    開土地所有權應有部分移轉登記予上訴人。
    被上訴人甲○○聲明求為判決：上訴駁回。
    被上訴人丁○○、丙○○、乙○○均未於言詞辯論期日到場
    ，惟據彼等具狀聲明求為判決：上訴駁回。
三、上訴人起訴主張：坐落臺北縣汐止市○○○段572-6、572-3
    、570-1、572-5、570、569、569-1、569-2、569-3、569-4
    、572-1、572地號等12筆土地（下稱12筆土地）原為林呂寶
    玉等8名地主共有，並經該8名地主於民國（下同）80年11月
    25日，授權訴外人呂美馨出售，伊於80年12月10日簽立協議
    承諾書（下稱系爭協議承諾書）予訴外人呂美馨，同意按地
    主委託售價以新臺幣（下同）8,926萬7,500元購買該12筆土
    地。嗣伊於80年12月25日再將該12筆土地之其中 3筆住宅區
    土地，以1億0,948萬元之價格轉售予被上訴人甲○○，並由
    被上訴人甲○○出具承認書（下稱系爭承認書），同意支付
    2,000萬元予伊，並代勞伊與地主訂約， 亦即將與地主訂約
    之權利轉讓予被上訴人甲○○，約定除該 3筆住宅區土地歸
    被上訴人甲○○所有外，其餘行水區、保護區之 9筆土地應
    由被上訴人甲○○與地主訂約後移轉登記予伊，被上訴人甲
    ○○則直接付款8,926萬7,500元予地主。嗣被上訴人甲○○
    簽發面額 2,000萬元之支票交予仲介呂美馨、高竹頭保管，
    伊始引見地主於80年12月28日與被上訴人甲○○簽訂不動產
    買賣契約書（下稱系爭買賣契約書），約定由被上訴人甲○
    ○以總價8,926萬7,500元向地主買受上開12筆土地；而地主
    於履約過程中，發現另有同段 575地號之保護區土地欲一併
    出售，亦由伊委託被上訴人甲○○代勞購買。被上訴人甲○
    ○自地主取得所有權狀後，除自留上開 3筆住宅區土地所有
    權狀外，將其餘各筆土地所有權狀交由訴外人呂美馨、高竹
    頭轉交予伊，被上訴人甲○○委任之代書即訴外人林美英更
    代理被上訴人甲○○，於81年1月23日向伊收取575地號土地
    之 7成價金154萬2,600元，俾供被上訴人甲○○交付地主。
    詎被上訴人甲○○事後非但未將上開13筆土地 （含575地號
    土地在內）所有權移轉登記予伊，反將其中569-1、569-2、
    569- 3、569-4地號等4筆行水區土地盜賣並移轉登記予訴外
    人宋明福、林鴻道。另575、572-5、570、569、572-1、572
    地號等 6筆保護區土地（下稱系爭土地），除地主林呂寶玉
    所有應有部分各5分之1（即如原判決附表所示）業經伊聲請
    假處分外，其餘各筆土地所有權應有部分5分之4已遭被上訴
    人甲○○及訴外人林美英勾串，移轉登記予知情之訴外人潘
    清次，並設定最高限額 1,630萬元之抵押權予臺北縣汐止市
    農會。又林呂寶玉於89年 9月13日死亡，其繼承人即被上訴
    人丁○○、丙○○及乙○○已於91年 1月18日就如原判決所
    示土地辦畢分割繼承登記等情。爰對於被上訴人甲○○依據
    系爭承認書、委任契約及締約權利讓與之法律關係；對於被
    上訴人丁○○、丙○○、乙○○依據繼承之法則及代位、買
    賣契約關係，求為命被上訴人丁○○、丙○○、乙○○應將
    如原判決附表所示土地所有權應有部分移轉登記予被上訴人
    甲○○，再由被上訴人甲○○將上開土地所有權應有部分移
    轉登記予上訴人之判決。
    被上訴人甲○○則以：訴外人呂美馨、高竹頭於80年底，受
    託仲介上開12筆土地之買賣事宜，對外招攬條件為地主 8人
    共同出售該12筆土地，但地主之其中1人要索暗盤回扣2,000
    萬元，並欲私下以他人名義取回其中行水區及保護區土地，
    伊與訴外人呂美馨、高竹頭洽談後，誤以為真，故應允購買
    ，並依訴外人呂美馨之意思，於80年12月25日出具系爭承認
    書，向該名地主承諾於購得12筆土地後，願將其中 9筆土地
    退還，並於80年12月26日簽交面額 2,000萬元之支票予訴外
    人呂美馨、高竹頭保管，俾於訂約後交付予該名地主。伊於
    80年12月28日邀代書林美英及仲介人陳福、簡火木一同前往
    高竹頭住處與地主簽訂系爭買賣契約書，約定81年 1月18日
    用印，並由地主交付土地所有權狀及印鑑證明，此時代書林
    美英發覺尚有同段 575地號土地非當時簽約之標的，而地主
    主張應一併購買，買賣標的土地乃由12筆增為13筆。嗣訴外
    人呂美馨、高竹頭於81年 1月23日至林美英代書事務所，誆
    稱伊已同意將 575地號土地移轉登記予訴外人呂美馨，請求
    代書林美英將面額154萬2,600元之支票轉交予伊，並支付 1
    萬元之代辦費予林美英，林美英在不知情之情況下代收；訴
    外人高竹頭復謂願就行水區及保護區土地代為整理移轉登記
    資料後，交予林美英送件辦理移轉登記，林美英不疑有他，
    而將土地所有權狀交付予訴外人高竹頭。嗣經伊向地主查證
    ，得知地主從未要求回扣或取回土地，是伊先前出具系爭承
    認書對地主所為承諾，即不受拘束；又縱認伊出具系爭承認
    書之對象為上訴人，亦因上訴人與地主素不相識，且未曾簽
    訂任何買賣契約或交付分文價款或定金，顯係訴外人呂美馨
    、高竹高之人頭，而伊為杜爾後紛爭，已於81年 3月21日支
    付尾款時，要求在系爭買賣契約書特約事項加註：「本契約
    所示之所有不動產統歸買方伊所有，他人不得以任何名義要
    求取回」，訴外人呂美馨、高竹頭於加註時在場，並未表示
    反對，顯已默示同意取消取回行水區、保護區土地之約定，
    是雙方不僅未成立委任契約，亦無締約權利讓與之約定，而
    擔任人頭之上訴人更無權依系爭承認書，向伊主張權利等語
    ；而被上訴人丁○○、丙○○、乙○○亦以：伊等之被繼承
    人林呂寶玉於89年 9月13日死亡，伊等申報遺產稅時，始發
    現林呂寶玉與被上訴人甲○○簽訂系爭買賣契約書所出售之
    標的中，尚有如原判決附表所示土地未辦理所有權移轉登記
    ，因而通知被上訴人甲○○前來處理，惟未獲置理，伊等祇
    得先行辦理分割繼承登記等語，資為抗辯。
四、經查上訴人主張上開12筆土地原為林呂寶玉等 8名地主共有
    ，並經該 8名地主於80年11月25日授權訴外人呂美馨出售。
    被上訴人甲○○於80年12月25日書立系爭承認書交予仲介即
    訴外人呂美馨、高竹頭，並由伊於翌 (26)日簽發面額2,000
    萬元之支票 1紙交予訴外人呂美馨、高竹頭保管。嗣被上訴
    人甲○○於80年12月28日與 8名地主簽訂系爭買賣契約書，
    約定由被上訴人甲○○以總價8,926萬7,500元向該 8名地主
    買受上開12筆土地， 而地主於履約過程中， 發現另有同段
    575地號之保護區土地欲一併出售， 故約定由被上訴人甲○
    ○一併購買。如原判決附表所示系爭 6筆保護區土地所有權
    應有部分各5分之1原為林呂寶玉所有，林呂寶玉已於與被上
    訴人甲○○訂立系爭買賣契約書後之89年 9月13日死亡，而
    由被上訴人丁○○、丙○○、乙○○共同繼承，被上訴人丁
    ○○、丙○○、乙○○已於91年 1月18日就如原判決附表所
    示土地辦畢分割繼承登記之事實（見本院卷(一)86頁背面、卷
    (二)62頁背面），業據其提出同意書、協議承諾書、系爭承認
    書、不動產買賣契約書及土地登記謄本為證（見原審卷13至
    19、33至38頁），且為被上訴人所不爭執，固堪信為真實。
五、惟上訴人另主張上開12筆土地及同段 575地號土地，均係由
    伊向地主購買，嗣伊再將其中 3筆住宅區土地，以1億0,948
    萬元轉售予被上訴人甲○○，並委託被上訴人甲○○代勞伊
    與地主訂約，即將伊與地主訂約之權利轉讓予被上訴人甲○
    ○，雙方約定被上訴人甲○○應支付 2,000萬元予伊，且被
    上訴人甲○○與地主訂立買賣契約後，並應將行水區及保護
    區土地之所有權移轉登記予伊云云，則為被上訴人甲○○所
    否認。經查：
    (一)林呂寶玉等 8名地主於80年11月25日出具同意書予訴外人
      呂美馨，內載：「茲由本人等坐落台北縣汐止鎮○○○段
      572-6、572-3、572-1等3筆位於都市計劃住宅區約 644坪
      ，每坪以10萬元， 又572-5、570、569、569-4、569-3、
      569-2、569-1等7筆行水區土地約391坪，每坪以2萬3,250
      元，又572-1、572等 2筆保護區土地約780坪，每坪以2萬
      元，同意委託台端介紹出售，本委託書有效期間為 1個月
      ，逾期作廢（以上面積以地政機關登記簿為準）呂美馨女
      士收執」（見原審卷13頁），是林呂寶玉等 8名地主僅係
      委託訴外人呂美馨介紹出售上開12筆土地，並未授與訂立
      買賣契約之代理權。
    (二)上訴人雖於80年12月10日出具系爭協議承諾書予訴外人呂
      美馨，內載：「茲承諾坐落於台北縣汐止鎮○○○段572-
      6、572-3、570-1等 3筆位於都市計劃住宅區約644坪，每
      坪以10萬元，又572-5、570、569、569-4、569-3、569-2
      、569-1等 7筆行水區土地約391坪，每坪以2萬3,250元，
      又572-1、572等 2筆保護區土地約780坪，每坪以2萬元，
      同意買受屬實無訛，恐口無憑，特立本承諾書為憑。此致
      呂美馨女士台照」（見原審卷14頁）。惟此僅係上訴人向
      訴外人呂美馨所為應買系爭土地之意思表示，訴外人呂美
      馨既未經地主授權訂立買賣契約，而上訴人亦未依上開協
      議承諾書，進而與林呂寶玉等 8名地主作成訂立買賣契約
      之預約，尚難認其已取得與地主訂立買賣契約之權利。是
      上訴人憑此主張伊就上開12筆土地已取得與地主訂約之權
      利，進而主張將其中 3筆住宅區土地轉售予被上訴人甲○
      ○，或將與地主訂約之權利轉讓予被上訴人甲○○云云，
      即非可取。
    (三)被上訴人甲○○於80年12月25日簽立系爭承認書，內載：
      「本公司向"台端"承買坐落台北縣汐止鎮○○○段 572-6
      、572-3、570-1地號 3筆住宅區土地計0.2131公頃合計即
      644.628坪，以總價款 1億0,948萬元同意成交屬實無訛，
      因故涉及出賣有關行水區○地段572-5、570、569、569-4
      、569-3、569-2、569-1地號等7筆面積0.1295公頃及保護
      區同所同地號572-1、572地號等 2筆面積0.2614公頃等耕
      地（不出賣之保留地）連同一併列入處理，訂立買賣合約
      後，承買契約人再行將上述之行水區及保護區之耕地 "退
      還" ，經調解程序獲得共"原地主出賣人共有人之壹"，又
      本件買賣承買人自願歸還"出賣人"。其任何權利所訂約之
      該項行水區保護區之耕地（0.3909公頃）外亦不得主張任
      何權利之存在及請求補償費用事宜，恐口無憑。本案承認
      書係本件賣買成全意旨，立承認書人即承買人因求全本件
      住宅區部分買賣成交起見，依"出售人"囑託意旨，形式上
      代勞，將耕地部分（行水區、保護區）併合處理，並將處
      理結果不公開將該耕地悉數歸還，過戶事宜交由呂美馨小
      姐"出售人"之指定人辦理。前承認書所指承買人，僅買受
      住宅部份，至於耕地部份無涉承交關係承買，特以承諾，
      聲明承認，特立承認書，付執為憑」（見原審卷15至16頁
      ）。又系爭承認書雖未載明出具對象，惟被上訴人甲○○
      係將該承認書交付予仲介人即訴外人呂美馨、高竹頭收執
      ，為兩造所不爭執（見本院卷(一)86頁背面、卷(二)76頁背面
      ）；復經綜觀該承認書之記載，其中全未提及上訴人，更
      未提及上訴人出具協議承諾書予訴外人呂美馨之事，自難
      認上訴人係被上訴人甲○○依該承認書所承諾之對象。又
      系爭承認書內雖未明白指明所謂「台端」、「出賣人」、
      「出售人」究係何人，然依其文義，已足認定所約定被上
      訴人甲○○退還耕地（即行水區、保護區土地）之對象，
      係為原地主共有人之一即林呂寶玉等8人中之1人。雖上訴
      人主張伊係上開承認書所指「出售人」即權利出讓人云云
      。惟查，訴外人呂美馨嗣於80年12月28日與上訴人簽訂委
      託書，內載：「立委託書人呂美馨前於80年12月25日與其
      他介紹人共同介紹甲○○先生購買於台北縣汐止鎮○○○
      段572-6、572-3、572-1等地號（土地）時， 並得介紹費
      無償取得同地段行水區地號 572-5、509、 570、569-4、
      569-3、569-2、569-1及保護區○地段 572-1、572等地號
      ，茲委託指定戊○○先生為登記名義人，得直接向甲○○
      先生及指定登記人行使權利，並得代位甲○○先生向原出
      賣人行使權利」（見本院卷(二)56頁）；其後訴外人呂美馨
      又於81年 7月16日致函上訴人及被上訴人甲○○，內載：
      「主旨：更正台北郵局78支局第 502號存證信函指定戊○
      ○之日期。說明：一502號函所謂『本人已於81年4月14日
      指定戊○○為登記名義人』應更正為『本人已於80年12月
      28日指定戊○○為登記名義人』。二依據戊○○之異議辦
      理」（見本院卷(二)112至113頁），顯見上訴人係訴外人呂
      美馨之指定人，並非系爭承認書所謂「出售人」甚明。設
      果如上訴人所主張本件係由伊將訂約權利轉讓予被上訴人
      甲○○，則上訴人本得依彼等間之契約關係，逕向被上訴
      人甲○○請求歸還行水區及保護區土地，何須經由訴外人
      呂美馨指定為登記名義人後，始得向被上訴人甲○○行使
      權利？此外，訴外人呂美馨於介紹本件買賣之過程中，自
      始即稱有一名地主欲索取暗盤回扣及行水區、保護區土地
      等情，業據證人即上開12筆土地買賣之介紹人陳福、簡火
      木在本院94年度重上更(七)字第35號甲○○、林美英所涉及
      背信案件審理中證述屬實（見本院外放證物內之該案刑事
      判決11頁）；且本件買賣之仲介人高竹頭、簡火木對先前
      有意購買上開土地之訴外人詹裕仁，亦曾聲稱有少部分地
      主要求額外付 2,000萬元，並要求取回保護區土地等情，
      亦據訴外人詹裕仁在臺灣士林地方法院84年度訴字第 823
      號刑事訴訟審理中證述明確（見原審卷 192頁）；再經徵
      諸被上訴人甲○○於81年 3月21日給付買賣價金尾款時，
      曾向到場之各地主詢問求證是否有地主要取回土地，經各
      地主表示從未有要求取回土地之事，各地主並同意在系爭
      買賣契約書特約欄加註「本契約所定之所有不動產，歸買
      方甲○○所有，他人不得以任何名義要求取回」等情，亦
      據證人錢志銘、何施窈窕、何春輝、陳福、簡火木在本院
      94年度重上更(七)字第35號刑事訴訟審理中一致證述屬實（
      見本院外放證物內該案刑事判決7至8頁），並有系爭買賣
      契約書特約欄之記載足按（見本院卷(一) 113頁），益見被
      上訴人甲○○抗辯伊依系爭承認書所承諾應歸還行水區及
      保護區土地之對象，乃該名欲索取暗盤回扣之地主，應屬
      可取。
    (四)雖上訴人另主張訴外人詹裕仁原同意以總價1億0,948萬元
      購買572-6地號等3筆住宅區土地，遂於80年12月20日以人
      頭「曾香蘭」名義出具承諾書，有效期限至80年12月24日
      止，但詹裕仁有意殺價，經伊拒絕後，乃於80年12月25日
      又推出被上訴人甲○○為人頭，代表詹裕仁或宏國公司出
      具系爭承認書，足證被上訴人甲○○明知系爭承認書所載
      出售人係指上訴人云云，並提出以「曾香蘭」名義出具之
      承諾書為證，內載：「本人（指曾香蘭）承買台端所有座
      落汐止鎮○○○段572之6及572之3、572之1地號等 3筆住
      宅區，以每坪17萬元整共計1億0,948萬元承購屬實無訛，
      恐口無憑，特立本諾書付執為憑。二承諾期間限80年年12
      月24日止有效，逾期作廢。此致戊○○先生」（見本院卷
      (二)41頁）。惟查，上訴人、上開12筆土地之各該地主、被
      上訴人甲○○及訴外人林美英、呂美馨、高竹頭、陳福、
      簡火木等人在本院94年度重上更(七)字第35號刑事訴訟審理
      中均一致陳稱未曾見過「曾香蘭」，且該案刑事訴訟審理
      中亦查無「曾香蘭」其人（見本院外放證物內之最高法院
      95 年度台上字第655號刑事判決13頁）；此外，上訴人復
      不能證明上開以「曾香蘭」名義出具之承諾書係詹裕仁所
      為，而詹裕仁在臺灣士林地方法院84年度訴字第 823號刑
      事訴訟審理中亦證稱並未委託甲○○代表其出面購買土地
      （見本院卷(一)37頁之該案刑事判決19頁），是上訴人執上
      開以「曾香蘭」名義出具之承諾書，主張被上訴人甲○○
      係依系爭承認書對伊為承諾云云，自不足取。
    (五)上訴人前以另案請求被上訴人甲○○及訴外人林美英交付
      文書等事件（原審81年度重訴字第 141號、本院82年度上
      字第1210號），雖經被上訴人甲○○以：「上訴人提出之
      承認書乃被上訴人誤信系爭土地係歸還與原地主共有人之
      一而立，嗣證明原地主並未要求歸還土地，該承認書因無
      權利主體存在，自不生效力。縱或有效，被上訴人亦已於
      原審81年12月 4日訴狀通知上訴人撤銷該承認書，上訴人
      對系爭土地並無任何權利」等語置辯（見原審卷26頁）。
      惟依其真意，仍堅稱系爭承認書所承諾歸還之對象為原地
      主共有人之一，自難僅因其提出撤銷系爭承認書意思表示
      之假設抗辯，逕認被上訴人甲○○已自認該承認書係出具
      予上訴人。是上訴人執此主張被上訴人甲○○係將系爭承
      認書出具予伊云云，亦不足取。
    (六)雖上訴人又主張嗣因增加系爭 575地號土地為系爭買賣契
      約書之標的，故由訴外人高竹頭、呂美馨代理伊於81年 1
      月23日交付台灣土地銀行松山分行於同日簽發、以被上訴
      人甲○○為受款人、面額154萬2,600元支票 1紙予被上訴
      人甲○○委任之代書林美英，作為代繳系爭 575地號土地
      之 7成價款；訴外人高竹頭、呂美馨並一併代理伊交付由
      台灣土地銀行松山分行於同日簽發、以訴外人林美英為受
      款人、面額 1萬元之支票 1紙予訴外人林美英，作為代辦
      572-5 地號等9筆土地及系爭575號地號土地所有權移轉登
      記之部分代辦費（見原審卷 135頁），而由訴外人林美英
      分別出具收據云云，並提出該收據及支票為證（見原審卷
      20、21頁）。惟查，訴外人林美英代收上開 2紙支票後，
      已於81年4月13日以存證信函將上開2紙支票退還訴外人呂
      美馨，並於該存證信函內表明：「台端前委託本人代為轉
      交台灣土地銀行松山分行本票（應係「支票」之誤）乙張
      …面額154萬2,600元正，支付甲○○…惟當事人甲○○至
      今仍未前來取回前開本票，本人無法代為保管，隨函將前
      開本票退回，由台端自行交付。另台端支付本人代辦費 1
      萬元正（台灣銀行松山分行本票〈應係「支票」之誤〉，
      金額 1萬元正支票…）因未為台端辦竣，特將前開代辦費
      一併退回」（見原審卷138頁及本院96年度重上字第307號
      民事判決第10頁─見本院外放證物）。足見訴外人林美英
      係在未經被上訴人甲○○授權之情況下，擅自代收上開支
      票，事後已將之全數退還予訴外人呂美馨，自難憑此遽認
      被上訴人甲○○已承諾將上開12筆土地及嗣後增購之 575
      地號土地所有權移轉登記予上訴人。
    (七)被上訴人甲○○本於系爭承認書之約定，曾於80年12月26
      日簽發面額2,000萬元之支票1紙交予訴外人呂美馨、高竹
      頭保管，其後，再於81年1月18日換成3紙支票，即由訴外
      人詹裕仁簽發票載發票日為81年1月20日之面額900萬元支
      票、被上訴人甲○○簽發票載發票日為81年 1月20日之面
      額 100萬元支票、及被上訴人甲○○簽發票載發票日為81
      年3月15日之面額1,000萬元支票各1紙。嗣上開3紙支票均
      由訴外人呂美馨存入其在台灣土地銀行松山分行所設帳戶
      內兌現，訴外人呂美馨並提領其中各 100萬元交付予買方
      之仲介人簡火木及陳福等情，固據上訴人提出保管收據及
      支票為證（見本院卷(二)53至55頁），並經臺灣士林地方法
      院84年度訴字第823號刑事判決認定屬實（見原審卷180、
      199至200頁），且為兩造所不爭執。惟依前述，被上訴人
      甲○○原因誤信訴外人呂美馨所稱出賣地主之其中 1人欲
      索暗盤回扣2,000萬元，故交付上開支票，及至81年3月21
      日給付買賣價金尾款時，始因向地主詢問而發現遭騙，是
      在此之前，被上訴人甲○○就已簽交之支票如數兌付，殊
      與常情不悖。上訴人執此主張被上訴人甲○○並無誤信情
      事，自不足取。又依社會常態，仲介人於買賣成交後，分
      別自買、賣雙方取得仲介報酬之情形，所在多有，是上訴
      人僅因買方仲介即訴外人簡火木、陳福於事後經由賣方仲
      介即訴外人呂美馨轉交取得仲介費各 100萬元，遽指被上
      訴人甲○○係向上訴人受讓取得買受上開土地或訂約之權
      利云云，亦非可取。
    (八)本院依上開事證認定事實如前述，尚不受本院83年度上易
      字第3288號、91年度上訴字第3661號刑事確定判決所為事
      實認定之拘束（最高法院29年上字第1640號判例參照）。
      又上訴人與被上訴人甲○○間交付文書等事件，雖經本院
      82年度上字第1210號判決命被上訴人甲○○應將林呂寶玉
      所有系爭 569、572-5、570、572、572-1地號土地所有權
      應有部分各5分之1之所有權狀 5紙交付上訴人確定（見原
      審卷25至30頁），惟被上訴人甲○○業已提出該確定判決
      所未斟酌之新訴訟資料，足以推翻原判斷，則本院在本件
      訴訟就系爭承認書之法律關係，非不得為相異之判斷（最
      高法院95年度台上字第1220號、96年度台上字第 307號、
      96 年度台上字第2745號判決參照）。
六、綜上所述，上訴人與被上訴人甲○○間既無系爭承認書、或
    委任契約、或締約權利讓與之法律關係存在，已如前述，則
    上訴人主張被上訴人甲○○本於上開法律關係，對伊負有移
    轉系爭如原判決附表所示土地所有權應有部分之義務，即屬
    無據，準此，上訴人亦無從代位被上訴人甲○○行使對於林
    呂寶玉之繼承人即被上訴人丁○○、丙○○、乙○○就上開
    土地所有權應有部分所得行使之移轉登記請求權。從而，上
    訴人對於被上訴人甲○○依據系爭承認書、委任契約及締約
    權利讓與之法律關係；對於被上訴人丁○○、丙○○、乙○
    ○依據繼承之法則及代位、買賣契約關係，請求被上訴人丁
    ○○、丙○○、乙○○應將如原判決附表所示土地所有權應
    有部分移轉登記予被上訴人甲○○，再由被上訴人甲○○將
    上開土地所有權應有部分移轉登記予上訴人，自屬不應准許
    。原審所為上訴人敗訴之判決，並無不合。上訴論旨仍執前
    詞指摘原判決不當，求予廢棄改判，為無理由，應予駁回。
七、至兩造其餘之攻擊或防禦方法及未經援用之證據，經本院斟
    酌後，認為均不足以影響本判決之結果，自無逐一詳予論駁
    之必要，併此敘明。
八、據上論結，本件上訴為無理由，依民事訴訟法第449條第1項
    、第78條，判決如主文。
中    華    民    國    98    年    2     月    24    日
                    民事第六庭
                        審判長法  官 林鄉誠
                              法  官 許紋華
                              法  官 梁玉芬
正本係照原本作成。
如不服本判決，應於收受送達後20日內向本院提出上訴書狀，其
未表明上訴理由者，應於提出上訴後20日內向本院補提理由書狀
（均須按他造當事人之人數附繕本）上訴時應提出委任律師或具
有律師資格之人之委任狀；委任有律師資格者，另應附具律師資
格證書及釋明委任人與受任人有民事訴訟法第466條之1第1項但
書或第2項（詳附註）所定關係之釋明文書影本。
中    華    民    國    98    年    2     月    25    日
                              書記官 常淑慧
附註：
民事訴訟法第466條之1（第1項、第2項）：
對於第二審判決上訴，上訴人應委任律師為訴訟代理人。但上訴
人或其他法定代理人具有律師資格者，不在此限。
上訴人之配偶、三親等內之血親、二親等內之姻親，或上訴人為
法人、中央或地方機關時，其所屬專任人員具有律師資格並經法
院認為適當者，亦得為第三審訴訟代理人。


司法院資訊處製作；財團法人民間司法改革基金會備份。
